臺灣臺南地方法院民事裁定
111年度消債更字第287號
聲  請  人
即 債 務人  吳旻聰即吳順吉



代  理  人  張家榛律師(法扶律師)
上列聲請人依消費者債務清理條例聲請更生，本院裁定如下：
    主  文
聲請人吳旻聰即吳順吉自民國111年12月5日17時起開始更生程序
，並命司法事務官進行本件更生程序。
    理  由
一、債務人不能清償債務或有不能清償之虞，且無擔保或無優先
    權之債務總額未逾新臺幣（下同）12,000,000元者，於法院
    裁定開始清算程序或宣告破產前，得向法院聲請更生；債務
    人對於金融機構負債務者，在聲請更生或清算前，應向最大
    債權金融機構請求協商債務清償方案，或向其住、居所地之
    法院或鄉、鎮、市、區調解委員會聲請債務清理之調解；協
    商或調解成立者，債務人不得聲請更生或清算。但因不可歸
    責於己之事由，致履行有困難者，不在此限；法院開始更生
    程序之裁定，應載明其年、月、日、時，並即時發生效力；
    法院裁定開始更生或清算程序後，得命司法事務官進行更生
    或清算程序；必要時，得選任律師、會計師或其他適當之自
    然人或法人一人為監督人或管理人，消費者債務清理條例（
    下稱消債條例）第3條、第42條第1項、第151條第1項、第7
    項、第45條第1項、第16條第1項分別定有明文。
二、聲請意旨略以：聲請人積欠無擔保或無優先權之債務總額約
    為1,138,010元，為清理債務，依消債條例第151條規定，於
    民國111年7月間與最大債權金融機構台北富邦商業銀行股份
    有限公司（下稱台北富邦銀行）進行前置調解，台北富邦銀
    行提供分180期、利率0%、每月3,200元之還款方案，惟聲請
    人任職於有根人力資源股份有限公司(下稱有根公司)，平均
    月收入22,000元至26,000元，扣除平均每月必要生活費用17
    ,076元、聲請人之母即訴外人林金鐶扶養費用6,500元後，
    已無力負擔還款方案，致調解不成立。又聲請人無擔保或無
    優先權之債務未逾12,000,000元，復未經法院裁定開始清算
    程序或宣告破產，亦無依消債條例或破產法之規定而受刑之
    宣告之情。爰依消債條例規定聲請准依更生程序清理債務等
    語。
三、經查：
  ㈠聲請人為一般消費者，並未從事營業，現積欠無擔保或無優
    先權之債務總額約為1,138,010元，未逾12,000,000元，聲
    請人於111年6月間向本院聲請與最大債權金融機構台北富邦
    銀行間債務清理之調解，惟調解並未成立等情，有聲請人提
    出之戶籍謄本、財團法人金融聯合徵信中心之債權人清冊、
    當事人綜合信用報告、全國財產稅總歸戶財產查詢清單、10
    9、110年度綜合所得稅各類所得資料清單、本院臺南簡易庭
    調解不成立證明書為證（調字卷第29、33-42、47、53-55頁
    ，本院卷第35頁）。從而，聲請人主張其為一般消費者，無
    擔保或無優先權之債務總額未逾12,000,000元，且於提起本
    件更生聲請前，業已踐行前置調解程序而調解不成立等情，
    應堪認定。
  ㈡聲請人主張其由有根公司派遣至臺南永康新竹物流安南所擔
    任理貨員，平均月收入22,000元至26,000元，111年6月因工
    作量減少，改擔任大理石散工，6至8月份薪資各為22,800元
    、24,000元、24,000元，111年9月份又回新竹物流安南所擔
    任理貨人員等語，業據聲請人提出切結書、通訊軟體對話紀
    錄、新竹物流安南外包出勤明細表為證(本院卷第67-113頁)
    ，此外，聲請人目前未領取政府之津貼或補助，有臺南市政
    府社會局111年11月10日南市社助字第1111468372號函存卷
    可考（本院卷第135頁），復查無其他證據資料證明聲請人
    尚有其主張收入以外之所得，是認聲請人每月收入應為24,0
    00元，並以此金額作為償債能力之計算基礎。
  ㈢債務人必要生活費用，以最近1年衛生福利部或直轄市政府所
    公告當地區每人每月最低生活費1.2倍定之。受扶養者之必
    要生活費用，準用第1項規定計算基準數額，並依債務人依
    法應負擔扶養義務之比例認定之，消債條例第64條之2第1項
    、第2項分別定有明文。而以最近1年衛生福利部所公告之臺
    南市每人每月最低生活費14,230元之1.2倍計算之，即為17,
    076元，故聲請人自陳每月必要生活費用17,076元部分，自
    為可採。又受扶養權利者，以不能維持生活而無謀生能力者
    為限，民法第1117條第1項定有明文。經查，聲請人之母林
    金鐶為49年生，具身心障礙身分，自109年7月迄今每月領取
    身心障礙者生活補助費8,836元，名下有房屋1筆，財產總額
    20,900元，有聲請人提出之戶籍謄本（調字卷第31頁）及本
    院依職權查調之林金鐶110年度稅務電子閘門財產所得調件
    明細表（置於證物袋內）、臺南市政府社會局111年11月10
    日南市社助字第1111468372號函存卷可考（本院卷第135頁
    ），應認林金鐶名下雖有不動產，但價值不高，且每月領有
    身心障礙補助，應難維持生活，有受扶養之必要，且其生活
    費標準，亦應以上開最低生活費標準為限。故依前述每人每
    月17,076元之生活費標準，由林金鐶之2位扶養義務人共同
    支出其生活費，聲請人每月扶養林金鐶之費用，應以4,120
    元為其上限【計算式：(17,076－8,836)÷2＝4,120元】，聲請
    人自陳每月支出林金鐶扶養費用逾4,120元部分，並無可採
    。是認聲請人每月必要生活支出為21,196元【計算式：17,0
    76＋4,120＝21,196】。
  ㈣聲請人曾於111年6月間向本院聲請與最大債權金融機構台北
    富邦銀行進行前置調解，台北富邦銀行提供分180期、年利
    率0%、每月3,200元之還款方案等情，有聲請人提出之本院
    臺南簡易庭調解不成立證明書存卷可查（本院卷第35頁），
    且經本院依職權調閱本院111年度南司消債調字第367號卷宗
    核閱屬實，則以聲請人每月所得24,000元，扣除每月必要生
    活支出21,196元後，僅餘2,804元【計算式：24,000－21,196
    ＝2,804】，無法清償上開清償方案，況聲請人尚有資產管理
    公司之債務。又聲請人名下無財產等情，有聲請人提出之全
    國財產稅總歸戶財產查詢清單附卷可考（調字卷第47頁）。
    依此，聲請人陳稱其收入無法負擔全部債務，應堪採信。
四、綜上所述，聲請人係一般消費者，積欠之無擔保或無優先權
    債務在12,000,000元以下，亦曾踐行前置調解程序而調解不
    成立，且綜合聲請人之收入財產及必要生活支出之情形，確
    有不能清償債務之虞之情形。此外，聲請人未經法院裁定開
    始清算程序或宣告破產，亦無依消債條例或破產法之規定而
    受刑之宣告之情，有本院民事紀錄科消債事件查詢結果、臺
    灣高等法院被告前案紀錄表在卷可憑（本院卷第37-39頁）
    ，復查無消債條例第6條第3項、第8條或第46條各款所定駁
    回更生聲請之事由存在，自有藉助更生制度調整其與債權人
    間之權利義務關係，重建其經濟生活之必要。從而，聲請人
    聲請更生，於法應屬有據。
五、法院裁定開始更生或清算程序後，得命司法事務官進行更生
    或清算程序，必要時得選任律師、會計師或其他適當之自然
    人或法人一人為監督人或管理人，消債條例第16條第1項定
    有明文。查本件既經本院裁定開始更生程序，爰併依前開規
    定，命司法事務官進行更生程序。　　
中　　華　　民　　國　　111 　年　　12　　月　　 5　　日
                  消債法庭  法  官　施介元
以上正本係照原本作成。
本裁定不得抗告。
本裁定已於民國111年12月5日下午5時公告。
中　　華　　民　　國　　111 　年　　12　　月　　5 　　日
                            書記官  曾怡嘉